臺灣高等法院民事判決
110年度上字第1178號
上  訴  人  盧景川  
訴訟代理人  張繼文律師
被  上訴人  胡家瑛  

上列當事人間請求返還買賣價金事件，上訴人對於中華民國110
年9月28日臺灣新北地方法院110年度訴字第669號第一審判決提
起上訴，本院於111年3月29日言詞辯論終結，判決如下：
    主      文
上訴駁回。
第二審訴訟費用由上訴人負擔。
    事實及理由
一、上訴人主張：兩造於民國108年12月8日簽訂不動產買賣契約
    ，伊向被上訴人買受門牌號碼新北市○○區○○○○○段000號0樓
    即新北市○○區○○段0000○號建物（含同段0000、0000建號之
    共有部分）及坐落基地：新北市○○區○○段0000○0000○000000
    ○000000地號土地持分（下合稱系爭房地），並約明產權包
    含位於系爭房地所在○○○○○社區（下稱系爭社區）地下二層
    編號第00號之坡道平面車位（下稱系爭車位)，總價為新臺
    幣（下同）1,260萬元（包括系爭車位價款200萬元），被上
    訴人於109年1月10日將系爭房地移轉登記予伊指定之配偶黃
    子芸，並於109年1月18日連同系爭車位完成點交，嗣新北市
    政府工務局109年11月10日勘查現場後，以系爭社區未經核
    准擅自增設汽車停車位（地下1、2層約增加17汽車停車位，
    地下3層增加約13汽車停車位）為由（下稱系爭違規情事）
    ，函請系爭社區改善，系爭社區管理委員會（下稱管委會）
    遂塗銷系爭車位標線，致伊未能使用系爭車位，必須另行租
    用其他車位，被上訴人應負物之瑕疵擔保責任，爰依民法第
    359條、第179條規定，請求被上訴人返還減少系爭車位200
    萬元價金之不得當利及法定遲延利息等語。
二、被上訴人則以：當初上訴人係透過仲介向伊洽購，伊已依約
    將系爭房地連同系爭車位辦理所有權移轉登記並交付完畢，
    上訴人所提租用其他車位之租約並非真正，而系爭違規情事
    涉及之糾紛非僅系爭車位而已，目前已有自救會與管委會處
    理中，此後續爭議與伊無關，本件並無構成物之瑕疵情形，
    況上訴人使用系爭車位約1年後竟向伊請求返還200萬元，並
    不合理等語，資為抗辯。
三、原審判決上訴人全部敗訴，上訴人不服提起上訴，聲明：㈠
    原判決廢棄；㈡被上訴人應給付上訴人200萬元，及自起訴狀
    繕本送達翌日起至清償日止，按年息5%計算之利息；㈢願供
    擔保，請准宣告假執行。被上訴人則答辯聲明：㈠上訴駁回
    ；㈡如受不判判決，願供擔保請准宣告免為假執行。　　
四、查兩造於108年12月8日簽訂不動產買賣契約，被上訴人將系
    爭房地售予上訴人，並約明產權包含系爭車位，總價為1,26
    0萬元（包括系爭車位價款200萬元），被上訴人於109年1月
    10日完成所有權移轉登記予上訴人指定之配偶黃子芸，並於
    109年1月18日連同系爭車位完成點交由上訴人占有使用，嗣
    新北市政府工務局於109年11月10日勘查現場後，以系爭違
    規情事為由函請系爭社區改善，經管委會函覆已依原核准圖
    說恢復原狀之事實，有系爭房地之不動產買賣契約書（見原
    審卷第23至40頁）、系爭車位證明書（見原審卷第41頁）、
    系爭房地之登記謄本與異動索引（見原審卷第117至140頁）
    、新北市政府工務局109年12月24日新北工使字第109251082
    7號函、110年7月5日新北工使字第1101241265號函及附件在
    卷可稽（見原審卷第43、115頁、第99至106頁），且為兩造
    所不爭執（見本院卷第67頁）。
五、本院之判斷：　　
　　上訴人主張系爭車位因系爭違規情事遭管委會塗銷標線，構
    成物之瑕疵，請求被上訴人返還減少價金200萬元之不當得
    利，為被上訴人所拒絕，並以前詞置辯。兩造均同意簡化本
    件爭點項目（見本院卷第67、68頁）： ㈠上訴人主張被上訴
    人就系爭車位嗣後未使上訴人取得所有權及使用權，負有物
    之瑕疵擔保責任，有無理由？㈡上訴人依民法第359條規定請
    求減少價金，並請求被上訴人返還不當得利200萬元，有無
    理由？茲分述如下：
　㈠被上訴人已依約交付系爭車位，並無違反物之瑕疵擔保責任
    ：
　⒈上訴人主張被上訴人出售系爭房地時，有提供訴外人新欣建
    設股份有限公司（下稱新欣建設公司）於85年1月31日出具
    之車位證明書影本記載：「車位證明書：地址：臺北縣○○市
    ○○路00000號0樓，徐懷坤君購買本大廈編號00棟0樓，並擁
    有車位編號地下貳樓00號；本車位之所有權暨使用權均為該
    戶享有。除另立名冊供大樓管理部門作門禁管理外，特立此
    書以資證明。」等語（見原審卷第41頁），為被上訴人所不
    爭。而系爭房屋為84年8月19日興建完成乙節，亦有系爭房
    屋之建物登記謄本為證（見原審卷第117頁），足認上述車
    位證明書確為當初系爭社區大樓之建商新欣建設公司於出售
    系爭房地時所交付，先予敘明。　
　⒉查兩造均不爭執買賣系爭房地之範圍包括系爭車位在內，而
    系爭車位所對應者，為新北市○○區○○段0000○號建物之附屬
    建物即同段0000號建物（面積11558.49平方公尺）之共有部
    分（應有部分0000000分之3651），主要用途為地下樓層防
    空避難室與停車空間，此有系爭房屋之建物登記謄本、使用
    執照存根、建物測量成果圖在卷可參（見原審卷第117、141
    頁；本院卷第89頁），上訴人對此亦無爭執（見本院卷第11
    0頁），顯見系爭車位並無獨立之建物所有權登記，則前揭
    車位證明書記載「本車位之所有權暨使用權均為該戶享有」
    之意思，係指買受系爭房地之人，就系爭車位係以對地下樓
    層即0000號建號建物與其他共有人以分別共有之方式享有所
    有權，並基於該建物共有人間之分管協議得為約定專用。被
    上訴人業於109年1月10日將系爭房地移轉登記予上訴人所指
    定之配偶黃子芸，並於109年1月18日連同系爭車位完成點交
    由上訴人占有使用，已如前述，是被上訴人已依約將系爭房
    地（包括系爭車位）之所有權及使用權移轉登記並交付予上
    訴人之事實，堪予認定。
　⒊上訴人雖主張被上訴人出售系爭房地時有強調具有系爭車位
    之所有權與使用權，並未提出其他使用方式或有違規使用之
    風險，系爭車位嗣後被主管機關認定有系爭違規情事，未使
    上訴人取得系爭車位之所有權及使用權，應負買賣物之瑕疵
    擔保責任云云。經查：
  ⑴按物之出賣人，對於買受人應擔保其物依民法第373 條之規
    定，於交付而危險移轉於買受人時，無滅失或減少其價值之
    瑕疵，亦無滅失或減少其通常效用，或契約預定效用之瑕疵
　  ，此觀同法第354條規定自明。系爭房地之買賣契約第1條就
    車位憑證約定為：「其他遙控器」；第17條其他約定事項第
    14點記載：「賣方須於交屋時提供車位使用之相關物件及文
    件：遙控器予買方」（見原審卷第26、32頁），足認系爭車
    位因無獨立之所有權登記，被上訴人僅能交付遙控器，無從
    交付系爭車位之權狀，為上訴人買受系爭房地當時所明知，
    而系爭車位之所有權及使用權係由地下樓層即0000建號建物
    之共有人以分別共有之方式享有，並基於分管協議為約定專
    用乙節，詳見前述，被上訴人於109年1月18日將系爭車位交
    付予上訴人當時，確有依系爭房地之買賣契約履行，由上訴
    人取得系爭車位所對應之應有部分所有權，並使其得依0000
    建號建物共有人間之分管協議內容，為系爭車位之排他使用
    ，難認被上訴人於交付買賣標的物而危險移轉時，有違反前
    述物之瑕疵擔保責任。
　⑵系爭車位自上訴人於109年1月18日占有使用後，嗣於109年11
    、12月間，因系爭違規情事遭管委會塗銷標線之事實，除有
    前述新北市政府工務局函文及附件為證外，並有上訴人提出
    之現場照片可參（見本院卷第77至83頁、第121至125頁、第
    133頁）。本件被上訴人履約交付系爭車位由上訴人排他使
    用將近1年後，固遭管委會塗銷標線在案，然此涉及新欣建
    設公司興建系爭社區大樓時是否違法增設停車位，及管委會
    如何處理地下樓層即0000建號建物共有人間之分管協議變更
    問題，並非被上訴人履約交付系爭車位當時所能知悉或預見
    ，易言之，地下樓層即0000建號建物之共有人間，就包括系
    爭車位在內之其他車位，原經由建商新欣建設公司達成約定
    專用之分管協議內容，因涉及系爭違規情事，必須由包括上
    訴人在內之全體共有人重新協議適法之停車空間，尚無從因
    管委會塗銷系爭車位標線之行為，即認定被上訴人交付系爭
    車位時違反物之瑕疵擔保責任，故上訴人前述主張，不足為
    採。　
　㈡上訴人不得請求減少價金並返還不當得利200萬元：
　  本件被上訴人並無違反物之瑕疵擔保責任，已如前述，則上
    訴人依民法第359條規定請求減少系爭車位價金200萬元，並
    請求被上訴人返還該不當得利，並無理由。況上訴人確有取
    得系爭車位之應有部分所有權在案，且受讓占有系爭車位將
    近1年期間，亦享有對第三人收取租金之利益，此由系爭房
    地之買賣契約第17條其他約定事項第20點記載即可得知（見
    原審卷第33頁），則上訴人請求減少系爭車位全部價金200
    萬元云云，亦有違誠信，附此敘明。　
六、綜上所述，上訴人依民法第359條、第179條規定，請求被上
    訴人應給付200萬元，及自起訴狀繕本送達之翌日起至清償
    日止，按年息5%計算之利息，非屬正當，不應准許。從而原
    審所為上訴人敗訴之判決，並無不合。上訴論旨指摘原判決
    不當，求予廢棄改判，為無理由，應駁回其上訴。
七、本件事證已臻明確，兩造其餘之攻擊或防禦方法及所用之證
    據，經本院斟酌後，認為均不足以影響本判決之結果，爰不
    逐一論列，附此敘明。
八、據上論結，本件上訴為無理由，依民事訴訟法第449條第1項
    、第78條，判決如主文。
中　　華　　民　　國　　111 　年　　4 　　月　　12　　日
                  民事第二十五庭
                      審判長法  官  謝碧莉
                            法  官  林晏如
                            法  官  林俊廷
正本係照原本作成。
如不服本判決，應於收受送達後20日內向本院提出上訴書狀，其
未表明上訴理由者，應於提出上訴後20日內向本院補提理由書狀
（均須按他造當事人之人數附繕本）上訴時應提出委任律師或具
有律師資格之人之委任狀；委任有律師資格者，另應附具律師資
格證書及釋明委任人與受任人有民事訴訟法第466條之1第1項但
書或第2項所定關係之釋明文書影本。如委任律師提起上訴者，
應一併繳納上訴審裁判費。
中　　華　　民　　國　　111 　年　　4 　　月　　12　　日
  　　　　　　　　　　　　　書記官  葉國乾